臺灣板橋地方法院交通事件裁定       100年度交聲字第3392號
原處分機關  交通部公路總局臺北區監理所
異  議  人
即受處分人  奇宏服裝行
法定代理人  陳銍宏
上列異議人因違反道路交通管理處罰條例案件，對於交通部公路
總局臺北區監理所於民國100年9月21日以北監自裁字第裁40-ZFP
069203號所為之裁決處分（原舉發案號：公警局交字第ZFP06920
3號），聲明異議，本院裁定如下：
    主  文
異議駁回。
    理  由
一、原處分意旨略以：異議人即受處分人奇宏服裝行所有之車牌
    號碼DK-5141 號自用小客貨車於民國（下同）100年4月20日
    18時59分，行經國道3 號高速公路樹林收費站北向第11車道
    處，因有「汽車行駛於應繳費之公路不依規定繳費」之違規
    行為，經通知補繳，迄至100年6月10日補繳期限屆滿仍未繳
    納，乃經警逕行製單舉發。嗣經原處分機關交通部公路總局
    臺北區監理所於100年9月21日以北監自裁字第裁40-ZFP0692
    03號違反道路交通管理事件裁決書（下稱裁決書），依道路
    交通管理處罰條例第27條第1 項規定，裁處罰鍰新臺幣（下
    同）3,000元。
二、聲明異議意旨略以：伊於100年8月收到內政部警政署國道公
    路警察局所開立之違規罰單，然異議人並未收到100年5月26
    日高速公路局所寄出之催繳通知單，經陳述後裁決書所附之
    送達證書「送達人簽章處」並不是本人所簽章，異議人係在
    未收到催繳通知單的情況下被開立罰單，交通部臺灣區○道
    ○○○路局樹林收費站所為之處分顯有錯誤，請求撤銷原處
    分云云。
三、按汽車行駛於應繳費之公路、橋樑、隧道或輪渡，不依規定
    繳費者，處汽車所有人或駕駛人3,000 元以上6,000 元以下
    罰鍰，並追繳欠費，道路交通管理處罰條例第27條第1 項定
    有明文；次按汽車通行於應繳通行費之公路，經收費站不依
    規定繳費者，徵收機關應向其追繳通行費及加收追繳作業費
    用。前項追繳作業費用包含車籍資料查詢費、照片費、帳單
    列印費、掛號郵資費、人工作業費及繳款手續費，各該費用
    由徵收機關核定之；有第1 項違規行為者，另由公路主管機
    關依道路交通管理處罰條例第27條規定處罰之，公路通行費
    徵收管理辦法第15條亦定有明文。而車輛不依規定繳納通行
    費，營運單位應依高速公路局查明之車籍資料，製發「補繳
    通行費及作業處理費通知單」，追繳通行費並加收作業處理
    費用，另用路人應依「補繳通行費及作業處理費通知單」所
    列金額及繳費期限完成補繳，逾補繳期限截止日未繳納者，
    依法舉發，交通部臺灣區○道○○○路局電子收費申裝及欠
    費追繳作業注意事項第13條第2 項、第17條同定有明文。又
    違反道路交通管理事件統一裁罰標準及處理細則第5 條規定
    ，處理違反道路交通管理事件，有關文書之送達程序，依行
    政程序法之規定；而行政程序法第74條第1 項僅規定寄存送
    達之方式，並無就行政文書寄存送達之生效時間另為規定，
    而駕駛人因交通違規事件，經監理站依道路交通管理處罰條
    例裁處罰鍰之裁決書，其性質係屬於處理違反「道路交通管
    理」事件之行政文書，尚未達法院依道路交通案件處理辦法
    第2 條第1 款所稱之「聲明異議之案件」之程度，自不適用
    道路交通管理處罰條例第89條前段所指之法院受理「交通事
    件」準用刑事訴訟法之規定。從而，有關裁決書送達之程序
    ，自應依違反道路交通管理事件統一裁罰標準及處理細則第
    5 條之規定，即適用行政程序法有關文書送達之規定。再送
    達於應受送達人之住居所、事務所或營業所為之；於送達處
    所不獲會晤應受送達人時，得將文書付與有辨別事理能力之
    同居人、受僱人或應送達處所之接收郵件人員；送達不能依
    前2 條規定為之者，得將文書寄存送達地之地方自治或警察
    機關，並做送達通知書2 份，一份黏貼於應受送達人住居所
    、事務所、營業所或其就業處所門首，另一份交由鄰居轉交
    或置於該送達處所信箱或其他適當位置以為送達；前項情形
    ，由郵政機關為送達者，得將文書寄存於送達地之郵政機關
    ，行政程序法第72條第1 項前段、第73 條 第1 項、第74條
    第1 項、第2 項分別定有明文。故依行政程序法第74條第1
    項規定所為之寄存送達，並未準用民事訴訟法第138 條第2
    項規定，自應於寄存送達當日即生送達效力（參本院97年法
    律座談會刑事類提案彙編意見、最高行政法院95年度裁字第
    02663 號裁定意旨可資參照）。
四、經查：
(一)異議人即受處分人奇宏服裝行所有之車牌號碼DK-5141 號自
    用一般小客車於100年4月20日18時59分，行經樹林收費站北
    第11車道，因有「汽車行駛於應繳費之公路不依規定繳費」
    之違規行為，有採證照片1幀附卷可稽，且異議人對前開事
    實亦不爭執，是異議人於上開時、地，確有「行經電子收費
    車道未依規定繳納通行費」之事實，堪以認定。
(二)又本件依卷內事證（高速公路委託遠通電收公司辦理電子收
    費業務送達證書），遠通公司確有將高速公路通行費催繳通
    知書按車主地址即異議人於經濟部商業司商業登記基本資料
    之登記地址（新北市○○區○○街1號）為送達，並於100年
    5月26日為寄存送達完成。是本件異議人所有之前揭車輛，
    於前揭時、地，有汽車行駛於應繳費之公路不依規定繳費之
    違規，堪予認定。從而，原處分機關依道路交通管理處罰條
    例第27條第1 項之規定，並參酌違反道路交通管理事件統一
    裁罰基準及處理細則所定標準，裁處罰鍰3,000 元，於法並
    無違誤。本件異議人之異議為無理由，應予駁回。
據上論斷，應依道路交通管理處罰條例第87條第2 項，道路交通
案件處理辦法第18條，裁定如主文。
中    華    民    國   100    年    11    月    9     日
                刑事第二十四庭    法  官  潘  長  生
上列正本證明與原本無異。
如不服本裁定，應於裁定送達後5日內敘明抗告理由，向本院提
出抗告狀。
                                  書記官  陳  褘  翎
中    華    民    國   100    年    11    月    9     日